【裁判字號】    90,上訴,610
【裁判日期】    900613
【裁判案由】    違反槍砲彈藥刀械管制條例
【裁判全文】
臺灣高等法院臺南分院刑事判決          九十年度上訴字第六一號         Ｃ
      上  訴  人
      即  被  告  辛  ○  ○
      選任辯護人  蔡  碧  仲  律師
右上訴人因槍砲彈藥刀械管制條例等案件，不服臺灣嘉義地方法院九十年度上訴字第
六一０號中華民國九十年三月二十三日第一審判決（起訴案號：臺灣嘉義地方法院檢
察署八十九年度偵字第二三０六、二五七六、二七０九、二七三六、二七八四、三一
二四、三七一一、三七三二、四０二八號；移送併辦案號：八十九年度偵字第四二０
四號），提起上訴，本院判決如左：
      主      文
原判決撤銷。
辛○○共同未經許可，持有手槍，累犯，處有期徒刑柒年，併科罰金新臺幣壹佰萬元
，罰金如易服勞役，以罰金總額與陸個月之日數比例計算，併應於刑之執行完畢或赦
免後，令入勞動場所強制工作年。扣案如附表一、二所示之物品沒收。又共同未經
許可，持有衝鋒槍，累犯，處有期徒刑肆年，併科罰金新臺幣肆拾萬元，罰金如易服
勞役，以罰金總額與陸個月之日數比例計算，併應於刑之執行完畢或赦免後，令入勞
動場所強制工作年。扣案如附表四、五所示之物品沒收。又共同連續未經許可，持
有手槍，累犯，處有期徒刑拾年，併科罰金新臺幣肆拾萬元，罰金如易服勞役，以罰
金總額與陸個月之日數比例計算，併應於刑之執行完畢或赦免後，令入勞動場所強制
工作年。扣案如附表六、七、九、十所示之物品沒收。又行使偽造私文書，足以生
損害於公眾及他人，累犯，處有期徒刑陸月。扣案之附於身分證上之照片壹只、駕照
壹只及汽（機）車駕駛人審驗暨各項異動登記書上偽造之庚○○印文壹枚均沒收之。
又共同連續意圖為自己不法之所有，以恐嚇使人將本人之物交付，未遂，累犯，處有
期徒刑壹年。又共同以加害生命之事恐嚇他人，致生危害於安全，累犯，處有期徒刑
柒月。應執行有期徒刑貳拾年，併科罰金新臺幣壹佰陸拾萬元，罰金如易服勞役，以
罰金總額與陸個月之日數比例計算，併應於刑之執行完畢或赦免後，令入勞動場所強
制工作年。扣案如附表一、二、四、五、六、七、九、十所示之物品及附於身分證
上之照片壹只、駕照壹只及汽（機）車駕駛人審驗暨各項異動登記書上偽造之庚○○
印文壹枚均沒收之。
      事      實
一、辛○○（綽號「憨面」）於民國八十三年間，曾因偽造文書罪，經臺灣彰化地方
    法院判處有期徒刑三月確定，八十四年八月二十二日易科罰金執行完畢。
二、辛○○於八十五年間，出資新臺幣（下同）三十五萬元，與至交好友陳秋冬（綽
    號「矮子冬」）於彰化縣二林鎮○○路合夥開設「心園ＫＴＶ」酒店（業於八十
    五年十一月十六日死亡，其所涉犯之罪，已由臺灣彰化地方法院檢察署以八十九
    年度偵字第三七六三號不起訴處分確定），為防止他人至店內滋事，二人遂商議
    購買槍彈而求自保，二人遂共同基於持有制式手槍及制式子彈之犯意聯絡，推由
    陳秋冬向年籍不詳之人洽購如附表一、二、三所示之物（即如附表十二編號１、
    ２所示及辛○○自行試射、分別對乙○○、丁○○、戊○○、陳義順等人開槍所
    耗費之子彈共一百十發，其中一顆經試射結果不發彈），購入後，每日營業時間
    皆置於店內，營業時間過後則交由辛○○保管而未經許可而共同持有上開槍彈，
    嗣於八十九年四月六日二十二時許，為警於嘉義市○○路○段二七五號竹居茶樓
    查獲，經辛○○自白而於其所駕駛車號Ｎ二－五二二三號車內查獲如附表一編號
    １、２及附表二、附表三編號１之物（即附表十二編號１所示之物）及於附表十
    二編號２、３所示之日期及地點查獲如附表一編號３、４、附表三編號７、８、
    ９所示之物（即附表十二編號２、３所示之物）。
三、辛○○與陳秋冬於八十五年間在彰化縣二林鎮二林高中對面合夥開設「天元茶莊
    」，因陳秋冬與鄭明郝發生衝突，陳秋冬為向辛○○證明其火力強大，遂將如附
    表七、八（即附表十二編號４）所示之衝鋒槍、手槍、子彈展示予辛○○看，並
    向辛○○表示：其後如有需要，其可自行取用該等槍彈，其後陳秋冬要求辛○○
    開車載其藏放槍、彈，辛○○遂另行起意與陳秋冬共同基於持有如附表四、五所
    示槍、彈犯意聯絡，二人共同攜往彰化縣二林鎮○○里○○街七０二號旁廢棄工
    寮藏放，而共同未經許可持有上開槍、彈，嗣於八十九年四月十九日，於警尚未
    知悉其持有如附表十二編號４所示之物前，向警方自首供出上情並帶同警方人員
    前往附表十二編號４所示之起獲前開之物。
四、八十五年間某日，因前開「心園ＫＴＶ」酒店有人入內尋隙，陳秋冬遂帶同辛○○前往彰化縣二林鎮○○路邊產業道路之榕樹下，一同取出陳秋冬所有，藏置於
    該處如附表六、七、八及無殺傷力之改造子彈四顆（即如附表十二編號５所示之
    物）所示之手槍、子彈返回酒店，辛○○又另行起意，並基於概括犯意，與陳秋
    冬共同基於持有上開槍、彈之犯意聯絡，而共同未經許可持有上開槍、彈，後因
    尋釁之人等已先行離去，二人遂共同攜回原處藏放，後因辛○○與陳秋冬情同手
    足，且辛○○亦得取用前該槍、彈，而由二人繼續共同持有之，嗣於八十九年四
    月十九日，於警尚未知悉其持有如附表十二編號５所示之物前，向警方自首供出
    上情並帶同警方人員前往附表十二編號５所示之槍彈藏放處而起獲前開之物。緣
    陳秋冬因案遭警查緝，恐其所有之槍、彈會為警查獲，遂於八十五年某日，於上
    開「心園ＫＴＶ」酒店，將如附表九、十、十之一（即附表十二編號６）所示之
    槍、彈交由辛○○代為保管，辛○○遂未經許可持有上開槍、彈，嗣於八十九年
    六月二十九日，臺北市政府警察局士林分局借提訊問辛○○時，辛○○乃向警方
    自首尚持有槍、彈，而於如附表十二編號６所示之藏匿地起獲前開槍、彈。
五、辛○○因先後於八十七年九月七日、同年十一月三十日，因違反槍砲彈藥刀械管
    制條例及擄人勒贖案件，分別遭臺灣彰化地方法院檢察署、臺灣板橋地方法院通
    緝，為隱藏身份以逃避警員之盤查，八十七年十月間，因至友人陳百良位於彰化
    縣大城鄉○○村○○路四八一號住處拜訪，見其兄庚○○之身分證置於桌上，乃
    另行起意，意圖為自己不法之所有，竊得庚○○所有之身分證一張，一、二天後
    即與綽號為「阿文」之成年男子聯絡，二人遂共同基於變造身分證之犯意聯絡，
    將自己之照片及上開身分證交由綽號為「阿文」之成年男子，而由綽號為「阿文
    」之成年男子將身分證上之膠膜撕開，將庚○○之照片撕下而將辛○○之照片剪
    成相同大小並換貼之方式變造上開身分證，足以生損害於戶政機關對於國民身分
    證資料管理之正確性與庚○○之人格權益，旋即交回辛○○攜帶以為逃避警員追
    緝之用。辛○○復於八十八年一月初委請不知情之刻印人員，代刻庚○○之印章
    ，而偽造庚○○之印章，其後連同前開庚○○之印章、變造之身分證及自己之照
    片二張，委請不知情林春華，於上開申請書之蓋章及立切結書人欄，偽造庚○○
    之印文，而偽造以庚○○為申請人之汽（機）車駕駛人審驗暨各項異動登記書，
    後持交通部公路局嘉義區監理所麻豆監理站（下簡稱麻豆監理站）以行使，申請
    普通小客車駕照之補發，而行使變造之身分證及上開偽造之汽（機）車駕駛人審
    驗暨各項異動登記書，明知其並非庚○○本人且庚○○之駕照並未遺失，使承辦
    之公務員誤信庚○○之駕照確係遺失而補發駕照一紙，使公務員將此不實之事項
    登載於其職務上所掌之公文書，足生損害於交通部公路局對於駕照管理之正確性
    及庚○○之人格權。
六、辛○○因遭通緝，為籌措逃亡費用，另行起意，基於意圖為自己不法所有之概括
    犯意，分別(一)：於如附表十一編號１所示之日期，至如附表十一編號１所示之地
    點，要求如附表十一編號１所示被害人上車，而欲索取索取如附表十一編號１表
    所示之物，以為逃亡費用，然被害人逃離並一路喊叫，引來被害人之親友出來，
    辛○○持如附表十一編號１所示之槍、彈，以如附表十一編號１所示之方式，恐
    嚇被害人，使被害人心生恐懼，未即得手旋即離去。(二)：復與不詳姓名之成年人
    基於共同犯意之聯絡，於八十八年二月十日，先由辛○○以電話向如附表十一編
    號２所示之被害人索討於附表十一編號２所示之物，再於八十八年二月二十或二
    十一日由不詳姓名之成年人打電話給被害人，叫被害人把錢準備好，惟為被害人
    拒絕，竟於如附表十一編號２所示之日期，至如附表十一編號２所示之地點，持
    如附表十一編號２所示所示之槍、彈，以如附表十一編號２所示之方式恐嚇被害
    人，並揚言：下次就不是這樣的而後離去，使被害人心生恐懼。(三)：再於八十九
    年一月十二日、同年月十四日，先後以電話與如附表十一編號３所示之被害人表
    示：其係「憨面」，因涉及北部之陳水上擄人勒贖案件而逃亡，需要費用，被害
    人恐辛○○對其不利遂透過其友人向辛○○表示，願支助新臺幣（下同）二、三
    十萬元，然辛○○認太少而不接受，竟於如附表十一編號３所示之日期，至如附
    表十一編號３所示所示之地點，持如附表十一編號３所示所示之槍、彈，以如附
    表十一編號３所示之方式恐嚇被害人，使被害人心生畏懼，幸均未得逞，即為警
    方查獲。
七、緣與辛○○同涉陳水上擄人勒贖案件之友人吳清唐（綽號「老唐」）向前雲林縣
    臺西鄉鄉長乙○○索取「跑路費」未果，以致吳清唐心生不滿，遂以電話聯絡辛○○告知：其與乙○○有一些事情不太愉快，欲請辛○○前往「處理」，辛○○
    遂與吳清唐共同基於恐嚇乙○○之犯意聯絡，辛○○遂又另行起意，於八十八年
    十二月二十五日三時許，為防行縱暴露，見雲林縣臺西鄉○○村○○路九九號前
    停放一台車號甲○○所有之車號為ＴＮ－五八一七號自小貨車，先以磨平之鑰匙
    發動（關於此部分犯罪事實，容後詳述）前開自小貨車前往乙○○位於雲林縣臺
    西鄉○○村○○路六三巷四號住處前，持如附表一編號１所示之手槍及子彈，朝
    乙○○所有之車號ＳＤ－二二三二號、Ｊ六－七五三九號自小客車射擊五發，而
    以加害生命之事恐嚇乙○○（毀損車輛部分未具告訴），乙○○於隔日發現此狀
    ，因而心生畏懼，致生危害於安全。
八、案經嘉義縣警察局中埔分局、雲林縣警察局臺西分局、彰化縣警察局二林分局、
    彰化縣警察局分別報請臺灣雲林地方法院檢察署檢察官、臺灣彰化地方法院檢察
    署檢察官呈請臺灣高等法院臺南分院檢察署檢察長、臺灣高等法院檢察署檢察長
    核轉臺灣嘉義地方法院檢察署檢察官偵辦及嘉義縣警察局中埔分局、嘉義縣警察
    局水上分局、臺北市政府警察局士林分局分別報請及嘉義地方法院檢察署檢察官
    自動檢舉偵查起訴。
      理      由
一、就持有槍彈部分：
    訊據上訴人即被告辛○○坦承附表十二編號１之槍彈係陳秋冬交與其保管而持有
    ，曾帶陳秋冬一同至附表十二編號４之藏匿地藏放前開槍彈、並因彼等合開之「
    心園ＫＴＶ」有人尋隙，曾與陳秋冬一同前往附表十二編號５之藏匿地取出附表
    十二編號５之物，並返回原地將其再度埋藏之事實，惟矢口否認有何持有附表十
    二編號２、３、４、５、６所示槍砲之犯行，辯稱：這些東西都是陳秋冬的，附
    表十二編號２、３之物原係藏放於附表十二編號５之藏匿地，後來我跑路時，曾
    經有拿二枝帶在身上；附表十二編號４、５之物，我皆不曾動過；附表十二編號
    ６之物，亦係從附表十二編號５之藏匿地拿出來的云云。經查：
  (一)關於犯罪事實二，即被告持有如附表一、二、三所示物之事實，關於附表一編號
    １、２，附表二、附表三編號１、２、３、４、５、６及不發彈之子彈一發之物
    （即附表十二編號１、２之物加上自行試射、向乙○○、丁○○、戊○○、壬○○等人開槍部分耗盡之槍彈），業據被告辛○○於警訊時自白稱：「．．．我是
    於八十九年四月六日二十二時許在嘉義市○○路○段二七五號竹居茶樓內被警查
    ，並在我駕駛的Ｎ２－５２２３號自小客車上查獲槍械，（問：警方在你所駕駛
    之Ｎ２－５２２３號自小客車內查獲奧地利制式90手槍一枝、義大利制式手槍一
    枝、90手槍一枝、90槍彈匣一個、90手槍子彈五二發，另在你租屋住所嘉義市○○路二五號五樓三號查獲制式手榴彈一枚，這些東西是否為你所有？）答：都是
    我所有的沒錯，該奧地利制式90手槍，槍號ＣＨＲ－８２６號於八十九年元月十
    九日向壬○○住宅開八槍示威，另義大利90制式手槍槍號磨掉，於八十八年十月
    間向雲林縣臺西鄉長乙○○座車開約五槍，該槍是陳秋冬買回來時就將該槍號磨
    掉，陳秋冬於八十六年間就被人開槍打死，是於八十五年我出資新臺幣三十五萬
    元由陳秋冬接頭向他人購買共二把制式90手槍一枚手榴彈及一百多發子彈，購買
    後就交給我保管，而我在逃亡期間，有拿該二把手槍，試射大約五十發子彈」等
    語，於偵查時亦自白稱：「（問：右開槍彈是否你的？）答：是的在八十五年間
    我與朋友共同出資購買，那個朋友叫陳秋冬已死亡當時合夥開酒店，買來防身．
    ．．子彈當時約買一一０顆，用到現在剩五十二顆，手榴彈均放住處，子彈手槍
    隨身攜帶」等語；又關於附表十二編號２之物，被告於警訊時自白稱：「（問：
    經由你帶領警方前往番路鄉○○○○○段三二二公里萬眾公廟旁當場取出制式90
    手槍一把、子彈二發、彈匣一個是否為你所藏置之槍械？）答：該槍枝是於八十
    九年三月間前往大埔鄉遊玩時途經該叉路認為該地點非常隱密，就先將該槍械藏
    放於萬眾公廟旁，（問：你是否有持該槍號BPT746號制式90手槍犯下任何案件？
    ）答：沒有，該槍械是陳秋冬未死前寄放給我保管．．．」；關於附表十二編號
    ３之物，於警訊時自白稱：「．．．這枝白銀色槍枝為3.57mm左輪手槍，整枝是
    銀白色的，握把為黑色，目前該槍我放置藏於水上鄉『上星ＫＴＶ茶藝館』右後
    方屋角下方洞內．．．當時我於慌張走向後方，又於掉落拾起，我立即將該槍順
    手塞入該屋角洞內，以免被警方搜獲，而好脫身：我確實於89.04.13下午十五時
    四十五分，帶同辦案人員到水上鄉○○村○○○○路邊）『上星ＫＴＶ茶藝館』
    右後方屋角下方洞內，起獲美制三五七史密斯左輪手槍一枝及制式子彈三發。帶
    同警方到現場取獲之美制三五七史密斯左輪手槍子彈是我用來防身而之前隨身攜
    帶槍枝子彈。．．．我僅用以防身，沒有持該槍作案。我出三十五萬與陳秋冬合
    資購買，且由陳秋冬出面接洽，購入後由我保管至今。．．．約八十五年間持有
    至今，我都是帶著防身．．」等語，亦於偵查中自白稱：「（問：這把槍及子彈
    何人所有？）答：這把槍及子彈是與陳秋冬合夥買的，陳秋冬當時買完後，交給
    我四把槍，子彈一百多發給我，及一顆手榴彈，除了中埔分局查獲三枝，還有水
    上分局查獲這一支．．．」互核相符，其所為之自白自堪採信。
  (二)關於附表十二編號１所示之槍砲，「（一）壹枝（獲案槍枝管制編號00000
    00000），認係義大利ＴＡＮＦＯＧＬＩＯ廠ＴＺ７５型口徑９ｍｍ制式半
    自動手槍，槍管上槍號為Ｈ３１０７７，槍管上具有陸條右旋之來復線，機械性
    能良好，認具殺傷力。（二）壹枝（獲案槍枝管制編號0000000000）
    認係奧地利ＧＬＯＣＫ１９型制式半自動手槍，槍號重新打印為ＣＨＲ８２６，
    經電解腐蝕法重現結果，研判原槍號為ＣＨＲ６２５，槍管內具有陸條右旋之來
    復線，機械性能良好，認具殺傷力。送鑑子彈五十二發（試射七顆）認均係口徑
    ９ｍｍ制式子彈，其中壹顆射擊時無法擊發，認係不發彈，另伍拾壹顆，認均具
    殺傷力」，並有如附表十二編號１、２、３所示之物扣案可佐，又關於附表十二
    編號２所示之槍砲，「一、送鑑制式九０手槍壹枝（槍枝管制編號000000
    0000），認係奧地利ＧＬＯＣＫ廠製２６型口徑９ｍｍ制式半自動手槍，槍
    號為”ＢＰＴ７４６”槍管內具有陸條右旋之來復線，機械性能良好，可擊發子
    彈，認具殺傷力。二、送鑑子彈二顆（均經試射），認均係口徑９ｍｍ制式半自
    動手槍彈（彈底標記壹顆為”Ｇ．Ｆ．Ｌ．９ｍｍＬＵＧＥＲ”，壹顆為”ＡＣ
    Ｐ９７ＬＵＧＥＲ９ｍｍ”），認均具有殺傷力。」；關於附表十二編號３所示
    之槍砲，「一、送鑑左輪手槍壹枝（槍枝管制編號00000000000），
    認係仿ＳＭＩＴＨ＆ＷＥＳＳＯＮ廠製口徑０．３８吋轉輪手槍製造之仿造槍，
    具陸條右旋之來復線，機械性能良好，認具殺傷力。二、送鑑子彈參顆（均經試
    射），認均係制式口徑０．３８吋之轉輪手槍用子彈，其彈底標記為”ＡＣＰ９
    ８ＳＰＬ３８”，認均具殺傷力。」此有內政部警政署刑事警察局中華民國八十
    九年四月七日刑鑑字第四三五０四、八十九年四月十八日刑鑑字第四七四七四號
    、八十九年四月十九日刑鑑字第四七九九八號鑑驗通知書各一紙存卷可參，且經
    送比對「義大利ＴＡＮＦＯＧＬＩＯ廠ＴＺ７５型制式半自動手槍（槍號Ｈ３
    １０７７，獲案槍枝管制編號0000000000）試射之彈頭、殼，與雲林
    縣警察局臺西分局八十八年十二月二十七日以台西警刑字第一七六００號刑事案
    件證物採驗紀錄表送驗『乙○○汽車遭槍擊案』彈殼陸顆與彈頭貳顆，紋痕相吻
    合。奧地利ＧＬＯＣＫ１９型制式半自動手槍（槍號ＣＨＲ６２５，獲案槍枝
    管制編號0000000000）試射之彈殼，與嘉義縣警察局八十九年一月二
    十四日以嘉縣警刑鑑字第一三三四六號刑事案件證物採驗紀錄表送驗『陳義順住
    宅遭槍擊案』彈殼捌顆中之柒顆，彈底紋痕特徵相吻合」此有內政部警政署刑事
    警察局中華民國八十九年四月八日刑鑑字第四四一二二號函附卷可證，足佐被告
    前開於警、偵訊之自白與事實相符。
  (三)關於犯罪事實三，即被告持有如附表十二編號４槍砲之事實，業據被告辛○○於
    警訊中供稱：「．．．我所有之槍械，業經警方全部查獲，已無其他槍彈，惟我
    尚知我與二林鎮經營開設「心園ＫＴＶ」時，我的股東兼總經理陳秋冬曾向我提
    起，他於二林鎮一廢棄之空屋內，藏有槍械，如我需要可前往拿取使用．．．我
    於民國八十九年五月三日中午十二時三十分帶同警方人員前往彰化縣二林鎮○○
    里○○街七０二號旁之廢棄工寮內尋找陳秋冬藏放之中共制仿四三式衝鋒槍壹
    把匈牙利製九０手槍一把美製史密斯輪轉制式三五七口徑手槍一把子彈五
    發子彈二發」於偵查中又稱：「（問：彰化縣刑警隊借提出去查獲衝鋒槍一枝
    、轉輪手槍一枝、制式九０手槍一枝、子彈共七發這些槍彈是何人所有？）答：
    是陳秋冬所有，我沒有使用過這些槍彈犯案過，但是陳秋冬曾取出這些槍彈給我
    看，當時是他與人發生口角，為表示他火力不錯；（問：你是否幫他保管？）是
    之前陳秋冬和一位鄭明郝起衝突，他曾經把這些槍拿到我們合開的天元茶莊現給
    我看，他要把槍埋回去也是我載他的，所以我知道埋在那裡。復參酌證人即彰化
    縣警察局刑事組組長陳威廷於原審調查時稱：「當天我們借提出去，在那個附近
    我們找了很多廢棄工廠，後來才找到，因為被告說時間很久了記得不很清楚．．
    ．我們二林也有一個天元茶莊」，足認被告所稱上開槍彈係由其載陳秋冬埋藏應
    屬可採，且前開槍砲經送鑑定：「一、送鑑長槍壹枝（槍枝管制編號為0000
    000000），認係中共製仿四三式口徑７．６２ｍｍ之制式衝鋒槍，槍號為
    0000000，槍管內具有肆條右旋之來復線，機械性能良好，認具殺傷力。
    二、送鑑手槍貳枝，其中壹枝（槍枝管制編號0000000000），認係
    匈牙利ＦＥＧ－ＢＵＤＡＰＥＳＴ廠製ＰＡＲＡＢＥＬＬＵＭ型制式９ｍｍ半自
動手槍，槍號以磨滅無法重現，槍管內具陸條右旋之來復線，機械性能良好，認
    具殺傷力。壹枝（槍枝管制編號00000000000）認係仿ＳＭＩＴＨ
    ＆ＷＥＳＳＯＮ廠製口徑０．３８吋轉輪手槍製造之仿造槍，具陸條右旋之來復
    線，機械性能良好，認具殺傷力。三、送鑑子彈柒顆，其中：伍顆，認均係制
    式口徑９ｍｍ之半自動手槍用子彈。其彈底標記為”ＡＣＰ９６９ｍｍ”，認均
    具有殺傷力。貳顆，認均係制式口徑０．３８吋之轉輪手槍用子彈，其彈底標
    記為”ＡＣＰ８９ＳＰＬ３８”認均具殺傷力。」，此有內政部警政署刑事警察
    局中華民國八十九年五月二十三日刑鑑字第六０六九五號鑑驗通知書一紙在卷可
    憑，前開槍彈係為陳秋冬所有縱屬實在（陳秋冬已死亡而無法求證），然被告辛○○明知上開物品係屬槍彈而與陳秋冬一同前去藏放，且陳秋冬亦曾告知被告可
    隨時取用，是其主觀上亦願分享該批槍彈予辛○○，再者，被告亦知悉此批槍彈
    之所在，又經陳秋冬之授權，是被告辛○○對之亦有管領能力亦堪認定。
  (四)關於犯罪事實四，即被告持有如附表十二編號５所示之槍彈之事實，業據被告辛○○於警訊時供稱：「我於八十九年四月十九日十三時五十五分帶同警方在彰化
    縣二林鎮○○里○○路旁產業道路榕樹下起獲美制3809mm KURZ（槍號g189020）
    手槍一枝，子彈五顆、美制史密斯點三八左輪手槍一枝（槍號已磨損）、子彈參
    顆、土造ＰＰＫ手槍一枝、土造四五手槍一枝、子彈三顆、共手槍四支、各式子
    彈十五顆，這些槍彈是已死亡的陳秋冬的．．．陳秋冬被槍殺前，我與他合夥開
    「心園ＫＴＶ」，有一次店裡有人鬧事，陳秋冬帶我到該處取出槍彈，準備返店
    裡處理事情，但回到店裡鬧事的人已離去，陳秋冬又帶我回到榕樹下，我們一起
    再將該批槍彈埋好，該批槍彈沒人拿走，還在原處我只有與陳秋冬拿該批槍彈到
    店裡準備使用而已，就未再使用了，至於陳秋冬有無使用，我就不知道．．．」
    於偵查中又稱：「（問：另外二林分局在８９年４月１９日借提出去查獲的那四
    把槍及子彈一共一五發，這些槍彈是何人所有？）答：是陳秋冬的，這批槍彈如
    何來的，我不知道（問：這批槍彈你是否持用過？）答：有的，我與陳秋冬一起
    拿出來到我們酒店預備防身，因陳秋冬與人發生口角．．．」，且此部分槍彈經
    鑑定認：「一、送鑑制式３８０－９ｍｍＫＵＲＺ手槍壹枝，（槍枝管制編號0
    000000000）認係美國ＡＭＴ（ＡＲＣＡＤＭＡＣ＆ＴＯＯ）廠口徑０
    ．３８０吋制式半自動手槍，槍號為”Ｇ１８９０２”具捌條右旋之來復線，機
    械性能良好，認具殺傷力。二、送鑑制式左輪手槍壹枝（槍號00000000
    00）認係仿美國ＳＭＩＴＨ＆ＷＥＳＳＯＮ轉輪手槍製造之仿造槍，未發現槍
    號，槍管內具有陸條左旋之來復線，機械性能良好，認具殺傷力。三、送鑑ＰＰ
    Ｋ改造手槍壹枝（槍枝管制編號0000000000）認係仿ＷＡＬＴＨＥＲ
    廠半自動手槍製造之金屬玩具手槍拆除進彈室阻鐵改造而成，機械性能良好，認
    具殺傷力。四、送鑑改造四五手槍壹枝（槍枝管制編號0000000000）
    ，認係仿ＣＯＬＴ廠半自動手槍製造之金屬玩具手槍更換已貫通之土造金屬將管
    改造而成，機械性能良好，可供擊發子彈使用，認具殺傷力。五、送鑑制式子彈
    伍顆（試射參顆），認均係制式口徑０．３８０半自動手槍彈，彈底標記均為”
    Ｒ－Ｐ３８０ＡＵＴＯ”認均具殺傷力。六、送鑑左輪子彈參顆（試射壹顆）認
    均係制式口徑０．３８吋轉輪槍彈，彈底標記均為”ＷＩＮＨＣＳＴＥＲ３８Ｓ
    ＰＬ”，認均具殺傷力。七、送鑑改造子彈柒顆，鑑驗如下：（１）肆顆，認均
    係由玩具子彈改造而成，具直徑４．７ｍｍ港鋼珠，採樣壹顆試射可擊發，認具
    殺傷力。（２）參顆，認均係由制式口徑７．６２ｍｍ步槍槍彈彈殼截短加裝直
    徑約１０．５ｍｍ金屬彈頭而成：壹顆，彈底標記為”ＷＩＮＣＨＥＳＴＥＲ
    ３０－０６ＳＰＲＧ”底火具撞擊痕跡，經實際試射無法擊發，認不具殺傷力。
    壹顆，彈底標記為”ＦＣ７．６２Ｎ８７”不具底火，認不具殺傷力。壹顆
    ，彈底標記為”ＦＣ７．６２Ｎ８８”經實際試射無法擊發，認不具殺傷力。
    」此有內政部警政署刑事警察局中華民國八十九年四月二十七日刑鑑字第五０八
    ０五號鑑驗通知書一紙在卷可證，被告雖於偵查及原審調查時改稱：是陳秋冬自
    己去埋的，然證人即彰化縣二林分局警員楊勝賢於原審審理時證述稱：「當天他
    帶我們去榕樹下取槍械，他當天帶我們到那裡就指著那棵榕樹，我們就很順利找
    出來．．．」等語，可知被告對藏槍、彈之地點相當清楚，足證被告於警訊稱係
    其與陳秋冬一同去埋，應為實在，被告既明知為槍彈，而與陳秋冬一同拿取，一
    同埋藏，其應有持有之事實，至於被告將槍、彈藏放之後，本院參酌被告對於藏
    槍之地點相當清楚，且被告亦於原審審理時自白稱：「（問：榕樹下的那些槍當
    時陳秋冬是否說你可以自由去拿？）答：他是沒有這樣明說，但是我們兩人情同
    手足，我們大部分的東西都可以共用。」足證被告主觀上亦自認對該槍、彈具有
    使用之權限，而對此批槍彈具有管領力，亦堪認定。
  (五)關於犯罪事實四，即被告持有附表十二編號６之槍彈之事實，業據被告於警訊時
    自白稱：「我帶同警方至嘉義縣番路鄉仁義潭附近大華公路旁廢墟空屋內之牆角
    石縫下取出我所藏匿之制式90手槍 (槍枝編號2455NW52656)一把，貝瑞塔手槍（
    槍枝編號BER345557Z）一把制式子彈三顆我是於八十九年二月初將槍枝藏匿於該
    處，因我時常在仁義潭附近活動這些槍枝是朋友寄放在我這裡，我因害怕警方查
    緝，所以將槍彈藏匿至空屋石縫下，該些槍彈是綽號「矮子冬」之男子於約四年
    前寄放予我這裡，因他以前有犯其他刑案為警方查緝中，便將該些槍彈寄放在我
    這裡，他叫陳秋冬」等語，於偵查中另稱：「是我朋友陳秋冬寄放在我那裡，我
    們一起開ＫＴＶ時他拿給我寄放的，大概在八十五年間放的．．．（問：是你們
    一起去買的那一批？）答：不是，是他另外自己的，是在我們共同開設ＫＴＶ交
    給我．．．」，又「一、送鑑九二手槍壹枝（槍枝管制編號000000000
    0），認係比利時ＦＮ廠製ＨＩＧＨＰＯＷＥＲＭＡＲＫ２型９ｍｍ半自動制式
    手槍，槍號為”２４５ＮＷ５２５６”，槍管內具有陸條右旋來復線，機械性能
    良好，認具殺傷力。二、送鑑貝瑞塔手槍壹枝（槍枝管制編號00000000
    00），認係美國ＢＥＲＥＴＴＡ廠製ＭＯＤ．９２ＦＳ口徑９ｍｍ半自動制式
    手槍，槍號為”ＢＥＲ３４５５５７Ｚ”槍管內具有陸條右旋來復線，機械性能
    良好，認具殺傷力。三、送鑑子彈參顆（試射貳顆），認均係制式口徑９ｍｍ半
    自動手槍子彈，彈底標記：壹顆為”ＷＩＮ９ｍｍＬＵＧＥＲ”壹顆為”ＡＣＰ
    ９ｍｍ９６”壹顆為”Ｒ－Ｐ９ｍｍＬＵＴＨＥＲ”認均具殺傷力。」此亦有內
    政部警政署刑事警察局中華民國八十九年七月十日刑鑑第八四九九九號鑑驗通知
    書一紙在卷可參，其雖於原審調查時改稱此部分槍乃係由彰化縣二林鎮榕樹下取
    出（即由犯罪事實四埋藏處），然其於原審調查時先改稱：「（問：犯罪事實三
    呢？）答：這槍不是我的，是陳秋冬的，他原來藏的地方跟第四點一樣後來我在
    跑路時曾經有拿二支帶在身上。」然其亦稱：「（問：水上和番路那兩枝何時給
    你？）答：那兩隻是陳秋冬過世後我由彰化二林榕樹下陳秋冬那推槍中拿出來。
    （問：犯罪事實四所示之槍有無拿到﹖）答：沒有，我拿過的只有犯罪事實二及
    仁義潭跟水上鄉ＫＴＶ一支，中埔鄉的廟有一枝，水上及中埔的也都是犯罪事實
    四拿出來的，其餘我都沒有碰過．．．」，先稱自二林榕樹下取出二枝，其後又
    改稱有四枝，前後供述不同，足認其於原審調查中所稱，顯係卸責之詞，不足採
    信。
（六）又被告於附表九、十、十之一（即附表十二編號六）之持有手槍、子彈之犯行
      ，即嘉義地檢察署八十九年偵字第四二○四號被告持有手槍、子彈部分，經核
      與附表十二編號五之犯行有連續關係，屬裁判上一罪，本院自得就此部分併予
      審理。
二、竊盜與偽造文書部分：
    訊據上訴人即被告辛○○對於請綽號為「阿文」之成年男子變造身分證、利用不
    知情之林春華代為身辦駕照等情不諱，雖被告於原審審理中矢口否認有何竊取身
    分證之犯行，辯稱：我是在他們家撿的云云。經查：
  (一)被告偽造文書之犯行，除據被告於警、偵訊自白外，核與被害人庚○○於警訊指
    述稱：「曾於八十七年在家中遺失沒有報案，但有立即向戶政事務所申請（問：
    你是否有自小客車的駕照，是否曾遺失？）答：有，沒有遺失，但於八十九年四
    月十九日因駕照逾期被國道公路警察局第四隊開單告發，被代保管．．」；證人
    林春華於警訊中證稱：「（問：於八十八年元月二十一日你是否有替庚○○代辦
    自小客車駕照？）答：有，當時庚○○有拿他的身分證及印章給我，稱他的駕照
    遺失，要我替他代辦，我就拿他的身分證和印章向麻豆監理所辦理並領取庚○○
    新的駕照一枚，大約過了三四天後，他才向我拿取（問：你是否了解庚○○的身
    分證是偽造的？）答：我不知道，因他是我以前上班餐廳的常客，純粹朋友幫忙
    ．．．（問：你是否了解庚○○的真實姓名為辛○○是通緝在案的嫌犯？）答：
    我不知道，他都是自稱為阿川（問：經警方出示公路局麻豆監理站的汽（機）車
    異動登記書，是否為你前往辦理填寫的？）答：代辦人部份是我填寫無訛，且當
    時庚○○稱他路不熟，要我代辦．．．」等語相符，且有變造之身分證及貼有辛○○照片之駕照各一只扣案可參及公路局麻豆監理站的汽（機）車異動登記書在
    卷可查，足佐被告前開自白與事實相符，堪以採信。
  (二)又被告於偵查中自白稱：「八十七年底時我去彰化朋友住處及彰化大城鄉朋友陳
    百良住處發現他大哥庚○○的身分證放在桌子，我就把它偷去．．．」，庚○○
    之身分證係於陳百良家中桌上，被告亦知其為何人所有，未得庚○○同意即為供
    己用而取走，即係竊盜，況被告辛○○於本院調查中亦坦承其有竊取上開庚○○
    之身分證之事實不諱，顯見被告於原審所辯，應係卸責之詞，不足採信，其有竊
    盜之犯行亦堪認定。
三、關於恐嚇取財部分：
    訊據上訴人即被告辛○○於本院坦承向陳義順恐嚇取財而至陳義順家開槍，並找
    丁○○、戊○○要錢並開槍，惟就丁○○與戊○○部分於原審矢口否認有何不法
    所有之意圖，辯稱：戊○○之前欠我錢，我是要向丁○○借錢云云。經查：
  (一)被害人壬○○於警訊時指述稱：於八十九年元月十九日凌晨一時四十分許住宅鐵
    捲門被不詳人士開八槍．．．沒有人受傷，純粹是歹徒開槍示威於八十九年元月
    十二日下午七時許有接到一通自稱是雲林縣台西鄉綽號「憨面」打的電話內容是
    因他涉及北部擄人勒贖的案件，現在逃亡，需要費用，要我資助他，但沒有言明
    多少金額，就掛斷電話，我聽後有請朋友幫我打聽綽號「憨面」是誰，並向朋友
    稱，如果是做人情，願意資助他新臺幣二十萬元，但於八十九年元月十四日下午
    二、三時，綽號「憨面」又打電話來，稱新臺幣二十萬元太少，是在騙小孩嗎，
    不能接受，就掛斷電話，而於八十九年元月十九日凌晨一時四十分許被開槍示威
    。他是打我行動電話0000000000號，而於八十九年元月十四日他打電
    話來時，我手機有浮現（０５）0000000的電話，我沒有見過「憨面」本
    人，不能確定「憨面」是否為辛○○，且此件開槍事件，沒有人目睹是何人所為
    ，於八十八年十月間中埔鄉民邱仁程有向我提起有人將對我不利，要我注意自己
    的行動，另於八十八年十二月中旬許有陳光輝的妹妹陳麗珍打電話問我，言明綽
    號「憨面」的辛○○將要對我不利，要我如果外出，千萬不要落單，要找人作伴
    。於八十九年元月十二日及八十九年元月十四日綽號「憨面」的辛○○有打電話
    給我要我資助他，我得知辛○○跟彰化縣二林鎮民陳光輝他們二人以前交情很好
    ，就透過陳光輝要找辛○○願意資助他新臺幣二、三十萬，而於八十九年元月十
    九日就被辛○○開槍示威，因於八十九年元月十九日凌晨一時四十分許被開槍示
    威後，我有打陳光輝之行動電話0000000000告訴他。我住宅被人開槍
    ，問他是否有向辛○○提起，陳光輝接到電話後稱馬上過來，約過一時二十分後
    ，陳光輝就來我住宅了解情形，並向我言明，他有向辛○○求證過，證實開槍確
    實是辛○○所為（問：你透過陳光輝向辛○○求情後願意資助他新臺幣二、三十
    萬元後，辛○○有何反應？）答：辛○○於八十九年元月十四日下午有打電話給
    我稱新臺幣二、三十萬元太少，是在騙小孩，我和辛○○根本不認識也沒有仇恨
    糾紛，有可能是我和陳光輝及陳麗珍較熟，他們告訴辛○○的也不一定經我透過
    陳光輝找他來辛○○是要多少錢，陳光輝稱辛○○是要向我要新臺幣三佰萬元。
    」等語，並有照片十張在卷可佐，又於現場所採集之彈殼經比對之結果，其中七
    顆確為辛○○所持有之奧地利ＧＬＯＣＫ１９型制式半自動手槍（槍號ＣＨＲ６
    ２５，獲案槍枝管制編號0000000000）所擊發，已如前述，況被告於
    本院調查及審理中亦坦承上開事實不諱，足證被告前開自白與事實相符，堪以採
    信。
  (二)被告辛○○於警訊中自白稱：「我記得第一件是八十八年一月十七日下午吃飯時
    間約十八時三十分左右，在彰化縣芳苑鄉○○路○○段一八五號、芳苑公所對面
    ，我因正在跑路，準備向丁○○拿點跑路費，當時我要丁○○上車談，但丁○○
    不肯且又跑回屋內，邊跑邊大稱喊叫，屋內有人持棍棒跑出來，我見他們人多就
    從腰際拿出手槍，對空鳴槍，共開了三槍，就上車走了」等語，被害人丁○○於
    警訊時指陳：「我有遭人開槍恐嚇，但不知是何因．．．，當時有一名男子駕駛
    一部白色ＢＭＷ自小客車來找，也未說明何事，就要我上他的車，我覺得情況不
    對，就返身往屋內跑，邊跑邊大叫我兒子的名字，我兒子聞聲持棍棒衝出，那名
    男子就拿出壹把手槍對空開了參槍，我們聽見槍聲就不敢靠近，那人就走了．．
    ．」等語相符，其於偵查及原審調查中雖辯稱要向丁○○借錢，然辛○○與丁○○並不認識，為其於偵查中所自承，且其涉及多起重大案件為警通緝而欠缺生活
    費，如何有能力得償還丁○○，再參酌被告攜帶手槍且要丁○○上車，其乃要以
    此恐嚇被告以獲得金錢之意，昭然若揭，況被告於本院調查及審理中亦坦承有此
    部分之犯罪事實，是被告於原審所辯，顯係卸責之詞，不足採信。
  (三)被害人戊○○於警訊中指述稱：「於八十八年四月七日下午四至五時許，在芳苑
    鄉○○村○○街『阿清』檳榔攤前與鄉親好友聊天，辛○○騎一部機車到檳榔攤
    前問是否有看到戊○○，我發現立即主動從室內走出問辛○○找我何事．．．辛○○當場顯示隨身有帶槍枝並當場掏槍對空鳴槍二發示威後，就騎機車離開現場
    ．．．辛○○於八十八年二月十日左右親自打電話（行動電話00000000
    00）給我說他在跑路沒有費用欲索取幾拾萬元，我說我也不好過，然後八十八
    年二月二十日或二十一日左右，有不認識的人打我的電話，表明受辛○○委託，
    要我把錢準備好，我一再向他們說現在經濟不好，之後就示威開槍．．．」核與
    被告自白稱其有至阿清檳榔處開槍相符，其於原審一再辯稱其投資他人賭場所得
    之紅利部分，由戊○○收取，而戊○○並無轉交，然其並無法明確指述係何人開
    賭場，為何該人會將被告應得之紅利交與戊○○，且無法提供確實之線索足以調
    查此筆債務關係，況被告辛○○於本院調查及審理中亦坦承有此部分犯罪之事實
    ，是被告於原審所辯，顯係卸責之詞，不足採信。
四、恐嚇部分：
    訊據上訴人即被告辛○○於原審及本院審理中對於受友人「老唐」之託，駕駛車
    號ＴＮ－５８１７號自小貨車而向乙○○之座車開槍一事坦承不諱，核與被害人
    乙○○於警訊時指陳稱：「民國八十八年十二月二十五日清晨四時許在我住宅前
    槍擊我的汽車，我不知道是何人持槍射擊的，我當時在睡覺，汽車有二部遭子彈
    射擊，一部Ｊ６－七五三九自小客車車頂被射擊二發，另一部ＳＤ－二二三九號
    自小客車右側（駕駛座旁）兩扇門各有二發，現場遺留二個彈殼，另在一部失竊
    小貨車上尋獲四個彈殼，因當前來開槍者，離開時有人看見是一部自小貨車，而
    且我的二部自小客車也被射擊六槍，因此判斷該嫌犯一定先偷取該小貨車後，前
    來我住宅前開槍，彈殼四個遺留在車上，有打電話到我家，表示他是「老唐」，
    並告訴我說，聽說你生活、經濟不錯，而我是老堂，你是否認識，我告訴他我認
    識，有這樣最好，即掛斷電話，這是案發前約一個月的事。案發後約四、五天，
    對方有再打電話來，說上次跟你講的事，你考慮的如何，我回答他說，生活很困
    苦，前些日子還被人開槍，心情很煩，你不要煩我，就把對方電話掛斷，（對方
    ）沒有說出要多少錢，或開槍的事，我根本不認識老唐這號人物」，證人即ＴＮ
    －５８１７自小客貨車車主甲○○於警訊時證述稱：「（問？自小客貨車ＴＮ－
    ５８１７是否你所有，有無失竊，有無報案？）答：是我所有沒錯。該自小貨Ｔ
    Ｎ－５８１７於八十八年十二月二十五日凌晨六時三十分許發現失竊。於同（２
    ５）日十時十五分許有向臺西分局崙豐派出所報案，因資料未齊全，故有先備案
    在卷，ＴＮ－５８１７於八十八年十二月二十六日十五時許在雲１５８甲線旁產
    業道路發現，於同時亦有向崙豐派出所告知，後我將自小貨車ＴＮ－５８１７自
    行駕駛至派出所，讓警方查看發現車子後在車子之後車斗內發現有四顆類似子彈
    殼的彈殼，但是不是我不敢確定。那四顆類似彈殼的東西不是我的，發現車子時
    ，該車是放在民眾李萬首農地旁產業道路，故李萬首也有在場，李萬首說當日（
    ２５）早上七時就發現車子已停放該處，平時均是我在使用。平時該車沒有上鎖
    。車主我本人，中華藍色１１００ｃｃ引擎號碼４Ｇ８２Ｘ０７３８１６且於槍
    擊案發現場及ＴＮ－５８１７自小貨車上所採集之彈殼及彈頭，確與被告辛○○
    所持有之義大利ＴＡＮＦＯＧＬＩＯ廠ＴＺ７５型制式半自動手槍（槍號Ｈ３１
    ０７７，獲案槍枝管制編號0000000000）試射之彈頭、殼，紋痕相吻
    合，已如前述，足佐被告前開自白非虛，堪以採信。
五、按未經許可持有手槍、子彈，其持有之繼續，為行為之繼續，亦即一經持有手槍
    、子彈，罪已成立，但其完結須繼續至持有行為終了時為止，不問該持有之手槍
    、子彈有無持以使用。此與司法院院解字第三六三二號解釋所稱寄藏贓物罪於寄
    藏行為完畢時其犯罪即已完成，其後之占有該贓物乃犯罪之狀態繼續，而非行為
    繼續，迥不相同。本件被告最初持有手槍、子彈之時間為八十五年間，雖係在槍
    砲彈藥刀械管制條例於八十六年十一月二十四日修正公布施行前，然其持有行為
    繼續至八十九年四至六月間始被查獲，其持有行為之終了既在該條例修正公布施
    行之後，自無行為後法律變更可言。再查槍砲彈藥刀械管制條例業已修正，並經
    總統於八十九年七月五日公布，同年月七日生效，其與本案有關之第十一條，係
    將修正前第一項「未經許可，製造、販賣或運輸第四條、第一款所稱其他可發射
    金屬或子彈，具有殺傷力之各式槍砲者，處．．．」，修正為「．．．第四條第
    一項第一款．．．」，即在條、款之間，增列「第一項」三字，其他文字，均未
    修正。本案被告所犯罪名、刑度，並未變更，無利害之差別，依刑法第二條第一
    項前段規定，自應適用裁判時新法，合先敘明。
六、核被告辛○○所為：
  (一)其於八十五年間因與陳秋冬開設ＫＴＶ而持有如附表一所示之手槍，犯槍砲彈藥
    刀械管制條例第七條第四款未經許可持有手槍罪，其持有如附表二、三所示制式
    子彈，係犯槍砲彈藥刀械管制條例第十二條第四項持有子彈罪。又此部分之槍、
    彈，係陳秋冬購買後置於ＫＴＶ內與辛○○共同使用，可見被告與陳秋冬間，有
    意思之聯絡，持有行為之分擔，皆為共同正犯。被告以一持有行為，觸犯上開槍
    砲彈藥刀械管制條例第七條第四項及第十二條第四項罪，為想像競合犯，應從一
    重之未經許可持有手槍罪處斷。
  (二)其於八十五年間，因陳秋冬與鄭明郝發生衝突而陳秋冬遂持如附表四、五之衝鋒
    槍、手槍、制式子彈展示與辛○○，其後與辛○○共同持有，其中持有衝鋒槍及
    手槍之行為係犯槍砲彈藥刀械管制條例第七條第四款未經許可持有衝鋒槍及手槍
    罪，被告持有制式子彈所為，係犯槍砲彈藥刀械管制條例第十二條第四項持有子
    彈罪。被告將陳秋冬載往藏放槍彈，並得陳秋冬授權，隨時可自行取用，可見被
    告辛○○與陳秋冬間，有意思之聯絡，持有行為之分擔，皆為共同正犯。被告以
    一持有行為，觸犯上開槍砲彈藥刀械管制條例第七條第四項及第十二條第四項罪
    ，為想像競合犯，應從一重之未經許可持有衝鋒槍罪處斷。
  (三)被告辛○○於八十五年間，因被告辛○○與陳秋冬二人所經營之「心園ＫＴＶ」
    ，有人尋釁，陳秋冬遂將辛○○帶往彰化縣二林鄉○○路附近之榕樹下取如附表
    六、七、八所示之槍、彈，而後二人共同持有，及持有如附表九、十、十之一所
    示之槍彈（辛○○受陳秋冬之託代為保管持有部分），核被告辛○○此部分持有
    手槍所為係犯槍砲彈藥刀械管制條例第七條第四款未經許可持有衝鋒槍罪，其持
    有改造ＰＰＫ手槍及改造四五手槍係犯槍砲彈藥刀械管制條例第十一條第四項未
    經許可持有其他可發射子彈槍砲罪，被告持有子彈所為，係犯槍砲彈藥刀械管制
    條例第十二條第四項持有子彈罪。被告辛○○經陳秋冬帶領前往上開榕樹下，共
    同將槍、彈挖出帶至「心園ＫＴＶ」後一同埋藏，依被告與陳秋冬之交情，被告
    得自行取用，可見此部分被告辛○○與陳秋冬間，有意思之聯絡，持有行為之分
    擔，皆為共同正犯。被告以一持有行為，觸犯上開槍砲彈藥刀械管制條例第七條
    第四項、第十一條第四項及第十二條第四項罪，為想像競合犯，應從一重之未經
    許可持有手槍罪處斷。被告此部分先後持有手槍之犯行，時間緊接，犯罪構成要
    件相同，顯係基於概括犯意為之，此部分為連續犯，應依連續犯之規定以一罪論
    ，並加重其刑。
  (四)被告辛○○意圖為自己不法之所有，竊取庚○○之身分證，核其此部分所為，係
    犯刑法第三百二十條第一項之竊盜罪；被告辛○○行使變造庚○○身分證，係犯
刑法二百十六條、第二百十二條之行使變造特種文書罪；被告辛○○行使偽造之
    汽機車駕駛人審驗暨各項異動登記書，係犯刑法第二百十六條、第二百十條之行
    使偽造私文書罪。被告委請年籍不詳之成年男子「阿文」代為更換身分證之照片
    ，二人有犯意聯絡，行為分擔，皆為共同正犯。被告利用不知情不詳姓名之刻印
    人員偽造「庚○○」之印章，利用不知情之林春華代為填寫汽機車駕駛人審驗暨
    各項異動登記書及蓋用庚○○之印文而後將變造之身分證與汽機車駕駛人審驗暨
    各項異動登記書交與承辦之公務員係間接正犯，然被告偽刻印章後蓋用在前開汽
    機車駕駛人審驗暨各項異動登記書偽造「庚○○」之署押，則被告偽造印章之行
    為，為偽造私文書之階段行為；偽造印文、署押之行為，為偽造私文書之部分行
    為，均不另論罪，又其偽造私文書後並持之行使，其偽造私文書之低度行為，為
    行使之高度行為所吸收，應論以行使偽造私文書罪。被告明知其並非庚○○且庚○○之駕照並未遺失，竟向公路局嘉義區監理所麻豆監理站申請補發，使承辦之
    公務員將上開不實之事項登載於職務上所掌之駕照上，並核發予被告，係犯刑法
    第二百十四條使公務員登載不實罪。又上開二罪間有方法結果之牽連關係，應從
    一重行使偽造私文書處斷。被告變造庚○○之國民身分證後持之行使，則變造之
    行為為行使之行為所吸收，應僅論以行使變造特種文書罪。又被告竊取身分證、
    變造身分證，自始即在圖日後遇事可冒名使用，以規避刑事追訴，是其所犯上開
    竊盜罪、行使偽造私文書罪、行使偽造身分證罪間，有方法結果之牽連關係，應
    從較重之行使偽造私文書罪處斷。
  (五)被告辛○○意圖為自己不法之所有，持槍恐嚇壬○○等人，為向渠等索討費用，
    惟均未得款，係犯刑法第三百四十六條第三項、第一項之恐嚇取財未遂罪。又被
    告辛○○於附表十一編號２係與不詳姓名之成年人基於共同犯意之聯絡，於八十
    八年二月十日，先由辛○○以電話向如附表十一編號２所示之被害人戊○○索討
    於附表十一編號２所示之物，再於八十八年二月二十或二十一日由不詳姓名之成
    年人打電話給被害人，叫被害人把錢準備好，則此部分被告與不詳姓名之成年人
    有犯意之聯絡，應論以共同正犯，被告前開行為，時間緊接、所犯為構成要件相
    同之罪，顯係基於概括犯意，為連續犯，應依刑法第五十六條加重其刑。又其並
    未取得財物，另應依刑法第二十六條減輕其刑。
  (六)被告受吳清唐之託處理吳清唐與乙○○間之「不愉快」而向乙○○所有之車輛開
    槍，係犯刑法第三百零五條之以加害生命之事恐嚇危害安全罪，被告與吳清唐間
    有犯意聯絡、行為分擔，均為共同正犯。
  (七)被告辛○○所犯前開持有槍彈各罪，分別係經營心園ＫＴＶ預防他人茲事或
    應陳秋冬請求而載其前往藏放槍彈或因心園ＫＴＶ有人滋事而前往取槍彈或
    為陳秋冬保管持有槍彈，除經營心園ＫＴＶ預防他人茲事而持有槍彈外，或因陳
    秋冬之請求，或因偶發事故而持有各該槍彈，足見被告上開所為，除附表六、七
    、八、九、十、十之一之持有槍彈係出於概括犯意而為外，其餘應均係另行起意
    ，是各該持有槍彈之行為，與行使偽造私文書、恐嚇取財、恐嚇罪各間，犯意各
    別、行為互殊，應分論併罰之。
  (八)再查，被告辛○○於八十三年間，曾因偽造文書罪，經臺灣彰化地方法院判處有
    期徒刑三月，八十四年八月二十二日易科罰金執行完畢，此有臺灣嘉義地方法院
    檢察署刑案資料查註紀錄表及臺灣高等法院被告全國前案紀錄表各一紙在卷可佐
    ，被告辛○○五年內再犯有期徒刑以上刑之罪，為累犯，應依刑法第四十七條加
    重其刑。
  (九)按所謂查獲係指依其自白查得槍砲彈藥刀械之前手或後手，且具有具體之證明而
    言（最高法院九十年度臺上字第五九七號判決可資參照），本案被告於被查獲後
    始陳稱該槍彈係已死亡之陳秋冬所交付、託管，是否真實，已屬無從查證，自與
    查獲之要件不符。就附表一、二、三所示之槍彈部分（即附表編號十二１、２、
    ３），業據丙○○警員於本院調查中證稱「我們查獲辛○○時，他沒有帶槍，是
    辛○○他自己跟我們說槍械藏在何處，才起出槍械」等語，是此部分應依槍砲彈
    藥刀械管制條例第十八條第四項前段自白之規定減輕其刑，就被告持有如附表四
    、五、六、七、八所示槍彈之行為，於檢、警尚未知悉前，被告於偵查借訊中即
    分向彰化縣警察局刑事組警員及彰化縣警察局二林分局刑事組警員自首並攜警前
    往尋獲前開槍彈，此一事實，業據證人即彰化縣警察局刑事組組長陳威廷及彰化
    縣警察局二林分局刑事組警員楊勝賢於原審審理時證述明確；又如附表九、十、
    十之一（即附表十二編號６）部分，業據土林分局警員己○於九十年五月二十八
    日於本院訊問中證稱「是借提辛○○，他主動供出他有槍械，我們才起出作案的
    槍械」等語，是就被告持有如附表四、五、六、七、八、九、十、十之一所示槍
    彈之部分，自應依槍砲彈藥刀械管制條例第十八條第一項前段自首之規定減輕其
    刑（最高法院八十九年度臺上字第六一六九號判決可資參照）。綜上，被告既有
    多數加重減輕之事由，自應依刑法第七十一條第一項先加後減之。
  (十)再按，槍砲彈藥刀械管制條第十九條第一項規定，對於犯該條例第十一條之罪，
    經判處有期徒刑者，應於刑之執行完畢後赦免後，令入勞動場所工作，其期間為
    三年，此項規定不問對行為人有無預防矯治其社會危險性之必要，一律宣付強制
    工作三年之部分，因不合憲法第二十三條所定之比例原則，業經大法官會議以釋
    字第四七一號解釋宣告違憲而無效。因之，於個案中是否須宣告強制工作，自應
    基於比例原則，詳為審酌細查行為人經由其犯行所彰顯之惡性、將來對社會危害
    可能性及社會防衛之必要性等各項因素為斷。查被告並非僅單純持有扣案之槍、
    彈，除隨身攜行備用，擁槍自重，四處橫行，更利用持有及寄藏之手槍及子彈進
    而從事其他具有積極侵害不特定人生命、身體、自由、財產法益等危及社會治安
    之行為，是其犯行對社會之侵害及危害難謂之不大，惡性深重，再者，被告於警
    訊、偵查及本院審理時，雖坦承大部分之犯行，然前後供詞多有不同，據而足徵
    被告並無徹改前愆，規過遷善之悛悔實據，難認其無再犯同罪之虞，即不具備將
    來危害社會之可能性，綜此，衡諸比例原則，本件倘僅對被告施予刑罰處遇不足
    收懲治之效，應有再基於社會防衛之立場予以宣告強制工作之必要，附此敘明。
  (十一)又扣案雖有如附表十二所示之物，但因鑑定試射，經試射之子彈僅剩彈殼未具殺
    傷力，非違禁物，自不應宣告沒收。
七、原審予以論罪科刑，並定應執行有期徒刑貳拾年，併科罰金新臺幣貳佰伍拾萬元
    ，罰金如易服勞役，以罰金總額與陸個月之日數比例計算，併應於刑之執行完畢
    或赦免後，令入勞動場所強制工作年，固非無見。唯查：（一）槍砲彈藥刀械
    管制條例業已修正，並經總統於八十九年七月五日公布，同年月七日生效，原審
    於理由欄內比較新舊法，惟於論上論斷欄未引用刑法第二條第一項前段，即有未
    洽。（二）又附表一、二、三所示之槍彈部分（即附表十二編號１、２、３），
    業據丙○○警員於本院調查中證稱「我們查獲辛○○時，他沒有帶槍，是辛○○
    他自己跟我們說槍械藏在何處，才起出槍械」等語，原審就此部分未依槍砲彈藥
    刀械管制條例第十八條第四項前段自白之規定減輕其刑，亦有未洽。（三）又如
    附表九、十、十之一（即附表十二編號６）部分，業據土林分局警員己○於九十
    年五月二十八日於本院訊問中證稱「是借提辛○○，他主動供出他有槍械，我們
    才起出作案的槍械」等語，此部分顯係合於自首之要件，惟原審就此部分未依槍
    砲彈藥刀械管制條例第十八條第一項前段自首之規定減輕其刑，亦有未洽。（四
    ）又被告辛○○意圖為自己不法之所有，竊取庚○○之身分證部分，係犯刑法第
    三百二十條第一項之竊盜罪，原審就此部分未於理由欄內說明，亦有未洽。（五
    ）又偽造之印章、印文或署押，不問屬於犯人與否，沒收之，刑法第二百十九條
    定有明文，因此部分沒收採義務沒收主義，在不能證明確已滅失以前，仍應宣告
    沒收，因而被告所偽造之庚○○印章一枚，仍應宣告沒收，原審卻認已滅失，不
    另宣告沒收，亦有未洽。（六）又被告持如附表一編號１所示之手槍及子彈，朝
    乙○○所有之車號ＳＤ－二二三二號、Ｊ六－七五三九號自小客車射擊五發，顯
    係以加害生命之事恐嚇乙○○，惟原審主文欄內卻載以加害生命、身體、財產之
    事恐嚇他人，及於事實欄內未載明毀損車輛部分未具告訴，亦有未洽。（七）又
    被告辛○○於附表十一編號２係與不詳姓名之成年人基於共同犯意之聯絡，於八
    十八年二月十日，先由辛○○以電話向如附表十一編號２所示之被害人索討於附
    表十一編號２所示之物，再於八十八年二月二十或二十一日由不詳姓名之成年人
    打電話給被害人，叫被害人把錢準備好，惟為被害人拒絕，，此據被害人戊○○
    於警訊中證述甚詳，則此部分被告與不詳姓名之成年人有犯意之聯絡，原審就此
    部分未論以共同正犯，亦有未洽。（八）嘉義地檢署八十九年偵字第四二○四號
    移送併辦部分，原審未說明何以併案審理之理由，亦有未洽。（九）又附表九、
    十、十之一（即附表十二編號）部分，被告係持有槍彈，而非寄藏槍彈，且係併
    辦之案件，經核與附表六、七、八之犯行有連續犯關係，原審卻認此部分屬寄藏
    行為，而另予判決，亦有未洽。被告上訴意旨認原審量刑過重，及認持有槍、彈
    部分均係連續犯云云，雖不足採，惟原判決既有可議，自應由本院將原判決撤銷
    改判。爰審酌被告品行、素行、擁有之槍彈數量、對被害人社會所產生之危害、
    平日即擁槍自重，橫行鄉里，恣意持槍恐嚇他人之犯罪手段，惟辜念其犯後坦承
    大部分之犯行，並帶警找出其他槍彈之等良好犯後態度等一切情狀，量處如主文
    第二項所示之刑，並諭知罰金易服勞役之折算標準，併依刑法第五十一條定其應
    執行之刑，以示懲儆。再按，強制工作與刑罰之執行不同，本院雖認被告有強制
    工作之必要，惟強制工作宣告之目的乃為預防矯治被告之反社會性格，已如前述
    ，執行其一即為已足，附此敘明。扣案如附表一、二、四、五、六、七、九、十
    ，均係違禁物，應宣告沒收。另附於庚○○身分證上之照片一只，係被告所有供
    犯罪所用之物、駕照一只係被告所有犯罪所得之物應分別依刑法第三十八條第一
    項第二、三款沒收之；汽（機）車駕駛人審驗暨各項異動登記書上偽造之庚○○
    印文一枚，應依刑法第二百十九條沒收之。至所偽造之庚○○印章一枚，不能證
    明滅失，仍應宣告沒收。至附表三、八、十之一之子彈已射出用罄部分，不另宣
    告沒收，併此明。
八、又被告於如附表六、七、八、九、十、十之一犯行部分，因原審適用法條不當，
    自得諭知較重於原審判決之刑，併此明。
九、公訴意旨另以：被告辛○○於八十五年間，出資新臺幣三十五萬元，與好友陳秋
    冬於彰化縣二林鎮○○路合夥開設「心園ＫＴＶ」酒店，為防止他人至店內滋事
    ，二人竟共同出資，購買制式手榴彈一枚，交由辛○○保管，因認被告涉有違反
    槍砲彈藥刀械管制條例第七條第四項之未經許可持有炸彈罪；又被告受吳清唐之
    指示後，乃於八十八年十二月二十五日凌晨三時許，先於雲林縣台西鄉○○村○○路九九前，竊取甲○○所有車號為ＴＮ－五八一七號自小貨車，因認被告涉有
    刑法第三百二十條之竊盜罪。按不能證明被告犯罪或其行為不罰者，應諭知無罪
    之判決，刑事訴訟法第三百零一條第一項定有明文。訊據被告坦承持有前開炸彈
    ，惟堅詞否認有此部分竊盜之犯行，辯稱：我並沒有要據為己有之意，我有把車
    停在附近。經查：
  (一)前開扣得之「ＭＫ１Ａ１訓練手榴彈」：「其全彈外型係模擬ＭＫ２式殺傷手榴
    彈，內裝盾性鑄鐵，不具有爆炸力，僅供訓練使用」此有陸軍總司令部（九十）
    設備字第０一九六六號函一紙在卷可佐。
  (二)被害人甲○○於警訊時稱：「該自小貨ＴＮ－五八一七於八十八年十二月二十五
    日凌晨六時三十分許發現失竊．．．ＴＮ－五八一七於八十八年十二月二十六日
    十五時許在雲一五八甲線旁產業道路發現．．．發現車子時，該車是放在民眾李
    萬首農地旁產業道路，故李萬首也有在場，李萬首說當日（２５）早上七時就發
    現車子已停放該處．．．平時均是我在使用。平時該車沒有上鎖。」，被告既於
    八十八年十二月二十五日凌晨三時許即偷取前開車輛，而於同日七時以前即置於
    產業道路旁，且竊取地與後來車輛之停放地相距不遠，此有鄉長宅遭槍擊現場位
    置圖一紙附於臺灣雲林地方法院八十九年度他字第九七號卷可參，足見被告僅係
    為掩飾身分以利其開槍，並無不法所有之意圖，被告所辯應屬實在。
  (三)此外查無其他積極證據足資證明被告確有如公訴人所指之犯行，惟此二部分犯行
    ，公訴人分別認與前開為開設ＫＴＶ而持有槍彈及恐嚇部分之犯行有想像競合犯
    及牽連犯等一罪之關係，自不另為無罪之諭知。
據上論斷，應依刑事訴訟法第三百六十九條第一項前段、第三百六十四條、第二百九
十九條第一項前段、第三百七十條，槍砲彈藥刀械管制條例第七條第四項、第十一條
第四項、第十二條第四項、第十九條第一項、第十八條第一項前段、第十八條第四項
前段，刑法第十一條前段、第二條第一項前段、第五十五條、第三十八條第一項第一
、二、三款、第四十二條第三項，第二百十六條、第二百十條、第二百十二條、第二
百十四條、第二百十九條、第三百二十條第一項、第三百四十六條第三項、第一項、
第三百零五條、第四十七條、第五十六條、第二十八條、第二十六條前段、第五十一
條第五、七款，罰金罰鍰提高標準條例第一條前段、第二條，現行法規所定貨幣單位
折算新臺幣條例第二條，判決如主文。
本案經檢察官楊治宇到庭執行職務。
中    華    民    國      九十      年      六      月      十三        日
                                  臺灣高等法院臺南分院刑事第六庭
                                      審判長法官  楊明    章
                                            法官  戴    勝    利
                                            法官  顏    基    典
右正本證明與原本無異。
恐嚇危害安全、恐嚇取財部分不得上訴，其餘均如不服本判決，應於判決送達後十日
內向本院提出上訴狀，其未敘述理由者並應於提出上訴狀後十日內向本院補提理由書
（應附繕本)。
                                      法院書記官  呂    嘉    文
中    華    民    國      九十      年      六      月      十四        日
附錄法條：
槍砲彈藥刀械管制條例第七條第四項：未經許可，持有、寄藏或意圖販賣而陳列第一
                                  項所列槍砲、彈藥者，處五年以上有期徒刑，
                                  併科新台幣一千萬元以下罰金。
槍砲彈藥刀械管制條例第十一條第四項：未經許可，持有、寄藏或意圖販賣而陳列第
                    一項所列槍枝者，處一年以上七年以下有期
                                    徒刑，併科新台幣七百萬元以下罰金。
槍砲彈藥刀械管制條例第十二條第四項：未經許可，持有、寄藏或意圖販賣而陳列子
                                    彈者，處五年以下有期徒刑，併科新台幣三
                                    百萬元以下罰金。
刑法第二百十條：偽造、變造私文書，足以生損害於公眾或他人者，處五年以下有期
                徒刑。
刑法第二百十二條：偽造、變造護照、旅券、免許證、特許證及關於品行、能力服務
                  或其他相類之證書、介紹書，足以生損害於公眾或他人者，處一
                  年以下有期徒刑、拘役或三百元以下罰金。
刑法第二百十四條：明知為不實之事項，而使公務員登載於職務上所掌之公文書，足
                  以生損害於公眾或他人者，處三年以下有期徒刑、拘役或五百元
                  以下罰金。
刑法第二百十六條：行使第二百十條至第二百十五條之文書者，依偽造、變造文書或
                  登載不實事項或使登載不實事項之規定處斷。
刑法第三百零五條：以加害生命、身體、自由、名譽、財產之事，恐嚇他人致生危害
                  於安全者，處二年以下有期徒刑、拘役或三百元以下罰金。
刑法第三百二十條第一項：意圖為自己或第三人不法之所有，而竊取他人之動產者，
                        為竊盜罪，處五年以下有期徒刑、拘役或五百元以下罰金
                        。
刑法第三百四十六條第一項、第三項：意圖為自己或第三人不法之所有，以恐嚇使人
                                  將本人或第三人之物交付者，處六月以上五年
                                  以下有期徒刑，得併科一千元以下罰金。
                                  以前項方法得財產上不法之利益，或使第三人
                                  得之者，亦同。
                                  前二項之未遂犯罰之。


司法院資訊處製作；財團法人民間司法改革基金會備份。
